臺灣臺中地方法院民事判決　　　　　　　 96年度婚字第297號
原　　　告　乙　○
被　　　告　甲○○
上列當事人間請求離婚事件，本院於民國九十六年四月二十五日
言詞辯論終結，判決如下：
    主    文
准原告與被告離婚。
訴訟費用由被告負擔。
    事實及理由
一、原告主張：兩造為夫妻關係，婚後感情初尚融洽，並育有三
    名子女，現均已成年。惟被告婚後未久即不務正業，並染有
    賭博惡習，經常舉債度日，不僅常向家人強索金錢，且常惡
    言相向，原告被迫面對債主催討債務，並為被告所積欠之債
    務疲於奔命，而被告始終逃避債務問題，從未協助解決自身
    債務，原告迫於無奈，須時常向親友周轉金錢度日，致原告
    身心俱疲，然被告非但不思反省，甚至岡顧初入社會之兒女
    經濟困窘，竟多次向子女索取金錢，若未順其意，被告即對
    於原告或子女施以言詞暴力行為，且兩造多年來對於工作、
    家庭、教育子女等問題已致雙方理念不合，時常發生衝突，
    被告更藉原告發生車禍、遭惡徒闖入受傷之際，仍對原告頤
    指氣使，無理要求原告處理家務，而不願負擔家庭責任，種
    種情狀，均使原告不堪與被告共同生活，原告為求身心平靜
    ，始於九十五年七月間搬至長子住處，然被告仍未思過，經
    常以電話騷擾或以言詞恫嚇原告，令原告不堪其擾，兩造已
    無法維持婚姻之美滿，彼此間貌合神離，實已形同陌路，難
    認有繼續維持婚姻之可能，為此爰依民法第一千零五十二條
    第二項之規定訴請離婚。並聲明：如主文所示。
二、被告則以：被告從事廣告工作，月收入約新臺幣（下同）三
    、四萬元，被告沒有常常賭博，亦未喝酒，曾於二、三年前
    簽寫借據，以繳納合會款項，亦曾因兩造之協議而寫下悔過
    書數紙，兩造確因債務引發婚姻問題，然被告已盡力處理，
    故不同意與原告離婚等語置辯。
三、原告主張兩造現婚姻存續中，育有三名子女，被告婚後因賭
    博在外舉債，又未負擔家庭生活費用，迫使原告四處周轉金
    錢以為其還款，且被告經常對於原告口出惡言等情，業據提
    出戶籍謄本正本、借據八張、悔過協議書七份、身分證、匯
    款證明、調解書（均影本）及書信各一份為證，復據證人林
    欣誼即兩造之女到庭證述略以：被告經常賭博，亦會喝酒至
    隔天依上學時間始歸，自伊小時候至今，被告均向原告拿錢
    喝酒、賭博，以前被告是玩六合彩，現在是玩家庭式賭博，
    家中生活費及學費均是原告支付，被告會罵原告及子女等語
    （本院九十六年四月二十五日言詞辯論筆錄第二頁參照），
    因婚姻關係有其私密之特性，常為外人無法以感官察知之情
    況下為之，僅有營共同生活之家屬，因關係密切、契合，較
    外人能以其感官察知。而徵之證人為兩造之子女，誼屬至親
    ，又與兩造共同生活，苟非有此事實，衡情應不致於杜撰誣
    陷前揭事實，亦無維護對造之必要。是觀諸上情，子女上開
    證詞，應堪可採。而被告雖以前詞置辯，然均未舉證以實其
    說，是依上開證據所示，自堪認原告之主張為真實。
四、按民法第一千零五十二條第二項所稱「有前項以外之重大事
    由，難以維持婚姻者」，乃抽象的、概括的離婚事由，係民
    法親屬編於七十四年修正時，為因應實際需要，參酌各國立
    法例，導入破綻主義思想所增設。但其事由應由夫妻之一方
    負責者，僅他方得請求離婚，是其所採者為消極破綻主義精
    神，而非積極破綻主義。關於是否為難以維持婚姻之重大事
    由，其判斷標準為婚姻是否已生破綻而無回復之希望。而婚
    姻是否已生破綻而無回復之希望，則應依客觀的標準，即難
    以維持婚姻之事實，是否已達於倘處於同一境況，任何人均
    將喪失維持婚姻意欲之程度而定。至於同條但書所規定「難
    以維持婚姻之重大事由應由夫妻之一方負責者，僅他方得請
    求離婚」，乃因如肯定有責配偶之離婚請求，無異承認恣意
    離婚，破壞婚姻秩序，且有背於道義，尤其違反自己清白（
    clean hands）之法理，有欠公允，同時亦與國民之法感情
    及倫理觀念不合，因而採消極破綻主義。然若夫妻雙方均為
    有責時，則應衡量比較雙方之有責程度，而許責任較輕之一
    方向應負主要責任之他方請求離婚，以符合公平（最高法院
    九十一年臺上字第二０二三號判決意旨參照）。本院審酌上
    情認為：被告婚後常酗酒、賭博，不思家庭生計，嗣後更債
    台高築，令原告不堪其擾，甚且經常對於原告及子女惡言相
    向，逼迫原告及子女代其償債，雖曾簽立悔過協議書數紙，
    然均未見被告改善等情，已如前述。因被告所為已危及兩造
    婚姻關係之維繫，雖兩造婚姻關係存在，然已名存實亡。綜
    合上述情形，依社會通常觀念觀之，倘處於同一境況，任何
    人均將喪失維持婚姻意欲，應堪認係屬民法第一千零五十二
    條第二項所稱難以維持婚姻之重大事由，且此項重大事由，
    被告應負較重之過失責任。從而，本件原告據以主張依民法
    第一千零五十二條第二項之規定，訴請離婚，為有理由，應
    予准許。
五、訴訟費用負擔之依據：民事訴訟法第七十八條。
中　　華　　民　　國　　96　　年　　5 　　月　　9 　　日
                  家事法庭    法  官　簡賢坤
以上正本係照原本作成。
如對本判決上訴，須於判決送達後二十日之不變期間內，向本院
提出上訴狀（須附繕本）。
中　　華　　民　　國　　96　　年　　5 　　月　　9 　　日
                             書記官  林錦源
